臺灣高雄地方法院刑事判決　　　　　　95年度簡上字第1365號
上　訴　人
即　被　告　甲○○
　　　　　　　　　　　樓之1
上列上訴人即被告因違反動產擔保交易法案件，不服本院高雄簡
易庭民國95年10月18日95年度簡字第6411號所為第一審判決（聲
請簡易判決處刑案號：臺灣高雄地方法院檢察署95年度偵字第
24217 號），提起上訴，本院管轄之第二審合議庭適用簡式審判
程序審理，判決如下：
    主  文
原判決撤銷。
甲○○動產擔保交易之債務人，意圖不法之利益，將標的物出質
，致生損害於債權人，處拘役參拾日，如易科罰金，以銀元參佰
元即新臺幣玖佰元折算壹日。
    事  實
一、甲○○於94年3 月15日，以其所有之車牌號碼3855-FY 號自
    用小客車設定動產抵押權予台新國際商業銀行股份有限公司
    （下稱台新銀行）為貸款擔保後，向台新銀行貸款新台幣（
    下同）75萬元，並於94年3 月16日於高雄市監理處完成動產
    抵押權設定登記，為動產擔保交易之債務人。雙方並約定甲
    ○○應自94年4 月15日起至99年3 月15日止分期繳付貸款，
    每月1 期，每期付款償還1 萬6,683 元，共分60期，抵押標
    的物存放地點為高雄市鼓山區○○○路161 巷50弄10號4 樓
    之1 ，在貸款未付清之前，非經台新銀行以書面同意，並辦
    理動產抵押變更登記，甲○○僅得依約占有使用，不得任意
    遷移、出賣、出質或為其他處分。詎甲○○取得上開貸款後
    ，意圖為自己不法之利益，於95年2 月間，將該標的物典當
    出質於鄰近高雄市○○路與熱河路交岔路口處之名稱、詳址
    不詳當舖；又僅付分期款12期，自95年4 月15日未再依約繳
    交本息，尚欠本金63萬4,329 元未清償。嗣經台新銀行派員
    至約定車輛放置處所尋找抵押車輛，始發現甲○○已將上開
    動產擔保標的物之前開車輛出質而去向不明，致台新銀行無
    法依約占有動產標的，並依動產擔保交易法行使取償之權益
    ，而受有損害。
二、案經台新銀行告訴由台灣高雄地方法院檢察署檢察官偵查後
    聲請簡易判決處刑。
    理  由
一、本件上訴人即被告甲○○所犯係死刑、無期徒刑、最輕本刑
    為3 年以上有期徒刑以外之罪，被告於準備程序就前揭被訴
    事實為有罪之陳述，經本院於審判程序告知簡式審判程序之
    旨，並聽取其與公訴人之意見後，裁定進行簡式審判程序，
    合先敘明
二、上訴意旨略以：原審量刑過重，且伊已與於95年10月25日債
    權人達成和解，約定分期攤還債務，爰請求減免刑事責任等
    語。
三、上開犯行，業據被告甲○○於偵查及審理中均坦承不諱（見
    偵卷第24頁、本院卷第32頁），核與告訴人於偵查中指訴之
    情節相符（見他字卷第1 頁），復有車輛動產抵押契約書、
    動產擔保交易登記證明書、汽（機）車過戶登記書、汽車新
    領牌照申請書、動產抵押車輛停放地勘查回覆報告單、台新
    銀行汽車貸款、台新國際商業銀行帳戶還款明細、分期攤還
    協議書、存款憑條等資料各1 份在卷足憑（見他字卷第3 至
    15頁、本院卷第8 、9 頁），足徵被告自白與事實相符，應
    可採信。又被告明知係動產擔保交易之債務人，仍將上開汽
    車出質於他人，顯有不法利益之意圖無疑。本件事證明確，
    被告犯行堪予認定。
四、查被告行為後，刑法於94年2 月2 日經總統令修正公布，於
    95 年7月1 日施行，而比較新舊法時應就罪刑有關之共犯、
    未遂犯、想像競合犯、牽連犯、連續犯、結合犯，以及累犯
    加重、自首減輕暨其他法定加減原因（如身分加減）與加減
    例等一切情形，綜其全部罪刑之結果而為比較（最高法院95
    年5 月23日刑事庭第8 次會議決議參照）。經查：
（一）被告行為時之動產擔保交易法第38條雖未修正，惟併科罰
      金部分，依修正前刑法第33條第5 款規定「主刑之種類如
      下：五、罰金：1 元以上」，該罪之罰金刑為最低得科新
      台幣3 元，最高得科新臺幣18,000元。而依修正後刑法第
      33 條 第5 款修正為「主刑之種類如下：五罰金：新臺幣
      1,000 元以上，以百元計算之」之規定，該罪之罰金刑最
      低得科新臺幣1, 000元以上，最高得科新臺幣18,000元，
      比較新舊法，應以被告行為時之刑法第33條之規定計算併
      科罰金之最低額較有利於被告。
（二）被告於行為時之刑法第41條第1 項前段原規定：「犯最重
      本刑為5 年以下有期徒刑以下之刑之罪，而受6 個月以下
      有期徒刑或拘役之宣告，因身體、教育、職業、家庭之關
      係或其他正當事由，執行顯有困難者，得以1 元以上3 元
      以下折算一日，易科罰金。」被告行為時之易科罰金折算
      標準，業據修正前罰金罰鍰提高標準條例第2 條前段規定
      ，就其原定數額提高為100 倍折算1 日，則本件行為人行
      為時之易科罰金折算標準，應以銀元300 元折算1 日，經
      折算為新臺幣後，應以新臺幣900 元折算為1 日。惟95年
      7 月1 日施行之刑法第41條第1 項前段則規定：「犯最重
      本刑為5 年以下有期徒刑以下之刑之罪，而受6 個月以下
      有期徒刑或拘役之宣告者，得以新臺幣1,000 元、2,000
      元或3,000 元折算1 日，易科罰金。」比較修正前後之易
      科罰金折算標準，以95年7 月1日 修正公布施行前之規定
      ，較有利於被告，則應依刑法第2條 第1 項前段，適用修
      正前刑法第41條第1 項前段規定，定其折算標準。
（三）綜合全部罪刑比較之結果，依刑法第2 條第1 項從舊從輕
      原則之規定，以舊法之規定有利於被告，自應適用修正前
      之刑法處斷。
五、核被告甲○○所為，係違反動產擔保交易法第38條之動產擔
    保交易之債務人，意圖不法之利益，將標的物出質，致生損
    害於債權人罪。原審予以論罪科刑，固非無見，惟查，被告
    業於95年10月25日與台新銀行達成和解，並償還部分欠款等
    情，有雙方分期攤還協議書、還款之存入憑條各1 份附卷可
    稽（參本院卷第30、31頁）；從而，原審未及審酌被告於原
    審判決後，已與被害人達成和解，並清償部分債務之情事，
    而以被告尚未清償借款又未與告訴人和解為量刑依據之一，
    容有未恰；被告既以業經與告訴人和解，請求輕判為由而上
    訴，即難謂無據，其上訴有理由，是應由本院將原判決撤銷
    ，並斟酌被告設定動產抵押後，曾有先行繳付分期款12期，
    且事後坦承犯行，又與被害人銀行達成和解，並再償還部分
    欠款，已如前述，其犯罪情節較為輕微，又顯有悔意等一切
    情狀，量處如主文第2 項所示之刑，並依修正前刑法第41條
    第1 項前段規定，諭知如主文第2 項所示易科罰金之折算標
    準。
據上論斷，依刑事訴訟法第455 條之1 第1 項、第3 項、第369
條第1 項前段、第364 條、第273 條之1 第1 項、第299 條第1
項前段，動產擔保交易法第38條，刑法第11條前段、第2 條第1
項前段，修正前刑法第41條第1 項前段，罰金罰鍰提高標準條例
第1 條前段、修正前罰金罰鍰提高標準條例第2 條，現行法規所
定貨幣單位折算新臺幣條例第2 條，判決如主文。
本案經檢察官乙○○到庭執行職務。
中　　華　　民　　國　　96　　年　　1 　　月　　18　　日
                  刑事第十三庭審判長法　官  高思大
                                    法  官  方錦源
                                    法  官  戴韻玲
以上正本證明與原本無異。
本判決不得上訴。
中　　華　　民　　國　　96　　年　　1 　　月　　18　　日
　　　　　　　　　　　　　　　　　　書記官  李春慧
附錄本案論罪科刑法條
動產擔保交易法第38條
動產擔保交易之債務人，意圖不法之利益，將標的物遷移、出賣
、出質、移轉、抵押或為其他處分，致生損害於債權人者，處3
年以下有期徒刑、拘役或科或併科6,000元以下之罰金。
